【裁判字號】    95,上訴,132
【裁判日期】    950428
【裁判案由】    違反槍砲彈藥刀械管制條例
【裁判全文】
臺灣高等法院高雄分院刑事判決         95年度上訴字第132號
上  訴  人  臺灣高雄地方法院檢察署檢察官
被      告  乙○○
選任辯護人  董明正  律師
            楊靖儀  律師
            陳裕文 律師
上列上訴人因被告違反槍砲彈藥刀械管制條例案件，不服臺灣高
雄地方法院94年度訴字第2904號中華民國94年12月6 日第一審判
決（起訴案號：臺灣高雄地方法院檢察署94年度偵字第5099號）
，提起上訴，本院判決如下：
    主  文
上訴駁回。
    理  由
一、公訴意旨以：乙○○基於出借槍枝之犯意，於民國（下同）
    93年12月中旬某日，在高雄縣大寮鄉過溪村某處，將其持有
    之90改造手槍1 支出借予甲○○（業經撤回上訴而判刑確定
    ）非法持有。嗣於94年2 月25日7 時50分許，在高雄縣岡山
    鎮○○○街152 巷24號11樓甲○○住處，為警查獲，因認被
    告乙○○涉犯槍砲彈藥刀械管制條例第8 條第2 項出借具有
    殺傷力之槍枝罪嫌等語。
二、按犯罪事實應依證據認定之，無證據不得認定犯罪事實，刑
    事訴訟法第154 條第2 項定有明文。而認定犯罪事實所憑之
    證據，須適於為被告犯罪事實之證明者，始得採為斷罪資料
    。被告之自白，雖為證據之一種，但依刑事訴訟法第156 條
    第1 項規定，被告之自白，須非出於強暴、脅迫、利誘、詐
    欺、違法羈押或其他不正之方法，且與事實相符者，始得為
    證據。又依同條第2 項規定，被告之自白，不得作為有罪判
    決之唯一證據，仍應調查其他必要之證據，以察其是否與事
    實相符。立法目的乃欲以補強證據擔保自白之真實性，亦即
    以補強證據之存在，藉之限制自白在證據上之價值，防止偏
    重自白，發生誤判之危險。以被告之自白，作為其自己犯罪
    之證明時，尚有此危險；以之作為其他共犯之罪證時，不特
    在採證上具有自白虛偽性之同樣危險，且共犯者之自白，難
    免有嫁禍他人，而為虛偽供述之危險。是則利用共犯者之自
    白，為其他共犯之罪證時，其證據價值如何，按諸自由心證
    主義之原則，固屬法院自由判斷之範圍，但共同被告不利於
    己之陳述，雖得採為其他共同被告犯罪之證據，惟此項不利
    之陳述，須無瑕疵可指，且就其他方面調查，又與事實相符
    者，始得採為其他共同被告犯罪事實之認定。若不為調查，
    而專憑此項供述，即為其他共同被告犯罪事實之認定，顯與
    刑事訴訟法第156 條第2 項之規定有違。因之，現行刑事訴
    訟法下，依證據法定原則，被告之自白，或共同被告不利於
    己之陳述，其證明力並非可任由法院依自由心證主義之原則
    ，自由判斷，而受相當之限制，亦即尚須另有其他必要之補
    強證據，來補足其自白之證明力，始得採為斷罪資料。況犯
    槍砲彈藥刀械管制條例之罪，於偵查或審判中自白，並供述
    全部槍砲、彈藥之來源及去向，因而查獲者，減輕或免除其
    刑，該條例第18條第4 項定有明文，則持有槍砲、彈藥之人
    如供出槍枝之來源因而破獲者，既得邀減輕其刑之寬典，為
    擔保其所為不利於其他共同被告之陳述（即槍砲、彈藥來自
    其他共同被告之陳述）之真實性，尤應有足以令人確信其陳
    述為真實之補強證據，始能據以為論罪之依據。而所謂補強
    證據，則指除該共同被告不利於己之陳述外，其他足以證明
    該陳述之事實確具有相當程度真實性之證據而言，雖所補強
    者，非以事實之全部為必要，但亦須因補強證據與該項陳述
    之相互利用，足使犯罪事實獲得確信者，始足當之。最高法
    院87年度台上字第3525號判決、88年度台上字第5729號判決
    均同此見解。
三、公訴人認被告乙○○涉有未經許可出借具殺傷力改造手槍犯
    行，無非係以同案被告甲○○於偵查中之證詞及臺灣高雄地
    方法院檢察署93年12月8 日雄檢楠雲字第監續2762號通訊監
    察書及所附93年12月21日通訊監察譯文為論據。惟訊據被告
    乙○○堅決否認有何出借具殺傷力改造槍枝犯行，辯稱：伊
    於93年11月至94年2 月止，均在台東地區施作中華電信股份
    有限公司台東營運處（下稱台東營運處）發包施作之工程，
    當時已快過年，都在趕工，很少回高雄，不可能借槍予甲○
    ○；甲○○兼職經營刺激紋藝工坊，為人刺青，並以一滿身
    刺青之嬰孩作為名片之圖樣，伊與甲○○始戲稱甲○○賴以
    為人刺青之電筆為「囝仔」（台語），該電筆筆頭零件亦以
    顆（台語為「粒」），「囝仔」不非子彈代號，監聽譯文中
    之「囝仔」，並非子彈，伊未借槍予甲○○等語。
四、經查：
  (一)同案被告甲○○於94年2 月25日為警查獲後，於警詢、檢察
    官偵查中及原審聲請羈押訊問時，關於本件扣案改造手槍之
    來源，先後供述：「我在家上奇摩網站忘年之交聊天室（網
    址http://www.ek21.com/chat/age.shtml，室別：18-25 歲
    聊天室）…他（指網友）向我詢問有無朋友想購買槍彈，…
    所以（我）便向他訂購槍彈，並約定槍彈數量、價格、交貨
    時間及地點」、「我於94年1 月間上網」、「以三萬元購得
    」、「我於94年1 月初在高雄市○○路與該男子交易槍彈」
    、「（該男子）年約20餘歲，中等身材」等語（見警卷第2
    、3 、5 頁、94年度偵字第5099號卷第17頁、原審94年度聲
    羈字第205 號卷第8 頁）。惟其於94年3 月23日在檢察官偵
    訊時始改稱：扣案改造手槍係伊於93年12月中旬向乙○○借
    的，借槍地點係在高雄縣大寮鄉過溪村，子彈則係在與乙○
    ○通電話之前幾天取得的，是向一名綽號「師父」的網友拿
    的，地點在右昌國中旁的馬路上云云（見94年度偵字第5099
    號卷第34、35頁）。再於94年9 月19日原審審理中又供稱：
    93年12月初，約伊生日前1 周（即約93年12月3 日），乙○
    ○於其位在高雄縣大寮鄉○○村○○路的家中房間內交槍予
    伊，子彈則是在93年12月21日前3 日向一名綽號「師父」之
    男子拿到的云云（見原審卷第31頁）。其對於扣案改造手槍
    及子彈來源之供述前後不一，已非無瑕疵可指。是其所為扣
    案手槍係向被告乙○○所借得之供述，已難遽採。
  (二)同案被告甲○○先於偵查中供述借槍時間係93年12月中旬，
    地點在在高雄縣大寮鄉過溪村；於原審審理中供述借槍時間
    係93年12月初，約伊生日前1 周（即約93年12月3 日），地
    點在高雄縣大寮鄉○○村○○路被告乙○○住處房間內，已
    如上述。若扣案槍枝確係甲○○向被告所借，距其94年2 月
    25日為警查獲及94年3 月23日供述時僅約2 、3 月，依甲○
    ○正值23歲青壯人之記憶，當無記憶模糊可能。且依甲○○
    於原審所稱係案發後慢慢回想，才得以確認取得槍枝之時點
    云云（見原審卷第59頁），惟其時已在94年9 月19日，距所
    稱借槍時已近10月之久，其記憶反較6 月以前之記憶更為深
    刻，其有違常情已明。又果若甲○○係於其生日（即93年12
    月10日）前1 周，在被告房內向被告取槍，則該取槍之時、
    地對甲○○而言，更有其特別意義，焉有不能於偵查中即正
    確陳述，反須歷經半年回想始得正確陳述？參以甲○○於94
    年3 月23日在辯護人陪同下，檢察官已提示93年12月21日監
    聽譯文，辯護人於起訴後閱卷，則被告及辯護人既均已得悉
    伊與乙○○之對話已遭監聽，對話之中並有類似子彈之「囝
    仔」（台語）等語，而行為人犯槍砲彈藥刀械管制條例之罪
    ，於偵查或審判中供述槍彈來源及去向，因而查獲者，依該
    條例第18條第4 項規定確有減免其刑之寬典，甲○○之辯護
    人當無不告知甲○○之理，是甲○○於本件偵查及原審審理
    中供述扣案手槍係向被告所借云云，應係為獲得上開減免其
    刑之寬典，此觀甲○○於94年3 月23日供出向被告借槍後，
    辯護人即請檢察官聲請法院減輕其刑等語（見上開偵卷第34
    頁）即明。是甲○○既為邀法定減刑寬典而供述被告借槍之
    事實，其供述之真實性，顯難遽為採信甚明。
  (三)依卷附93年12月21日晚間8 時47分26秒，被告以其所有門號
    00 00000000 號手機，撥打甲○○所有門號0000000000號手
    機之監聽譯文觀之：被告先提及欲帶人前往甲○○所在處所
    ，看看甲○○之前所說的「囝仔」是否能用，並向甲○○確
    認「囝仔」是否在伊身上；而甲○○則表示「囝仔」在伊那
    裡，「囝仔」可以用，伊朋友以前有一批，用到剩下那幾顆
    而已，並要求被告到伊處所再談等語（見94年度警聲搜字第
    503 號卷第7 頁）。是該「囝仔」係以顆為計算單位，甲○
    ○由其友人使用其他「囝仔」之結果即可推論所餘「囝仔」
    仍係堪用，則如「囝仔」係指被告甲○○用以為人紋身之電
    筆或電筆筆頭，既屬甲○○之營生工具，甲○○焉有不知所
    取得之電筆究否堪用，反尚須求教他人之理？佐以被告與甲
    ○○於電話中不僅以「囝仔」之代號表徵其所談論之物，復
    約定見面後再為詳談，足見其所談論者乃隱密不欲人知之事
    ，倘其所談論者為紋身所用電筆，於談論之際有何閃爍其詞
    、隱晦其義之必要？是被告所辯「囝仔」係指電筆云云，核
    屬避重就輕之詞，亦不足採。惟對照被告與甲○○之上開對
    話內容以觀，僅能推知當日甲○○已有子彈，且數量非僅1
    顆而已，依其等對話內容，對甲○○當時是否已經取得槍枝
    一事隻字未提，且甲○○既指稱電話中係被告詢問子彈是否
    適用於其所借手槍云云（見同上偵卷第35頁），何以全未提
    及被告曾有借槍予甲○○之事？被告與甲○○固有談論子彈
    之事，然其係基於犯罪意圖或好奇或其他目的等諸多原因，
    非僅借槍，試槍一端，自難僅憑上開通訊監察譯文，遽予推
    論本件扣案槍枝係被告出借予甲○○之事實。
  (四)又甲○○就取得槍枝之過程，固於原審審理中結證稱：伊於
    借槍前兩個月（即93年10月間）與乙○○以電話聊天時，曾
    向乙○○借槍，93年12月初（即93年12月3 日）凌晨1 點多
    ，乙○○撥打伊之手機，叫伊過去拿東西，交槍當時乙○○
    有一個朋友在場，伊亦由一名男性朋友騎乘搭載伊前往乙○
    ○之住處，乙○○係於上開友人面前，直接以袋子裝著槍枝
    （未另以包布包裹槍枝）交槍予伊，前後停留之時間不及10
    分鐘云云（見原審卷第59至61頁、第67至69頁）。衡以槍枝
    係政府嚴厲查禁之物，凡持有槍枝者無不力求隱密，以防他
    人得知，而徒增遭警查獲之風險，被告係20餘歲之成年人，
    焉有不知之理。其竟敢在不認識之甲○○友人前毫無隱諱地
    交付槍枝予甲○○持有，難認無違常情，是甲○○之上開指
    述，顯難採信。且前開交槍過程除甲○○之供述外，再無其
    他積極證據足供佐證；甲○○於原審審理時聲稱可請該友人
    出面作證，終亦無法促請該友人出面作證，且亦無法提供該
    在場友人之真實姓名、年籍以供法院調查，尚難僅憑甲○○
    之證詞，遽為被告不利之認定。
  (五)綜上所述，證人甲○○上開向被告借取扣案改造手槍之證詞
    ，存有上開前後矛盾不一及有違常理之諸多瑕疵可指，而監
    聽譯文又僅能證明甲○○於93年12月21日前即已取得子彈數
    顆，卻不足為被告出借槍枝之佐證，顯難僅依甲○○之證詞
    為認定被告犯罪之唯一證據。此外，復查無其他積極證據足
    資證明被告確有出借改造槍枝予甲○○持有之犯行，公訴人
    所舉證據尚不足為被告有罪之認定，被告犯罪自屬不能證明
    ，自應為被告無罪之諭知。
五、原審因而以不能證明被告犯罪，而為被告無罪之諭知，核無
    違誤；檢察官上訴意旨，猶執前詞，指摘原判決不當，為無
    理由，應予駁回。
據上論斷，應依刑事訴訟法第368 條，判決如主文。
本案經檢察官許月雲到庭執行職務。
中    華    民    國    95    年    4     月    28    日
                  刑事第四庭    審判長法  官 蕭權閔
                                      法  官 陳吉雄
                                      法  官 林水城
以上正本證明與原本無異。
如不服本判決應於收受本判決後10日內向本院提出上訴書狀，其
未敘述上訴理由者，並得於提起上訴後10日內向本院補提理由書
狀（均須按他造當事人之人數附繕本）「切勿逕送上級法院」。
中    華    民    國    95    年    4     月    28    日
                                      書記官 吳新貞


司法院資訊處製作；財團法人民間司法改革基金會備份。
